【裁判字號】    98,易,982
【裁判日期】    980511
【裁判案由】    妨害秘密
【裁判全文】
臺灣臺北地方法院刑事判決               98年度易字第982號
公  訴  人  臺灣臺北地方法院檢察署檢察官
被      告  乙○○
上列被告因妨害秘密案件，經檢察官提起公訴（九十八年度偵字
第四八九七號）號，被告於準備程序進行中就被訴事實為有罪之
陳述，經合議庭裁定改行簡式審判程序，本院判決如下：
    主  文
乙○○無故以錄音竊錄他人非公開之談話，處拘役肆拾日，如易
科罰金，以新臺幣壹仟元折算壹日。扣案之白色錄音筆壹支沒收
。
    事  實
一、乙○○於民國九十八年一月二十日上午九時四十五分許，因
    臺灣臺北地方法院檢察署（下稱臺北地檢署）九十七年度偵
    字第一五六六三號、第二０一七五號案件，以告訴代理人身
    分至臺北地檢署第三辦公室第一詢問室接受臺北地檢署檢察
    事務官詢問，上開案件並有甲○○以被告身分到庭。詎乙○
    ○明知刑事訴訟之偵查程序不公開，竟將已在錄音狀態之錄
    音筆置放在背包內，攜帶入臺北地檢署第三辦公室詢問室外
    等候區，並隨後進入詢問室，於檢察事務官詢問前至檢察事
    務官詢問中均未關閉錄音筆，以此方式竊錄甲○○於臺北地
    檢署詢問室中非公開之談話內容。嗣當日詢問結束，經甲○
    ○舉發，由本署檢察事務官當庭命法警檢查乙○○之背包，
    發現白色錄音筆一支，並經乙○○同意，扣得該錄音筆予以
    留置勘驗，始悉上情。
二、案經甲○○告訴臺灣臺北地方法院檢察署檢察官偵查起訴，
    乙○○於準備程序進行中，就被訴事實為有罪之陳述後，經
    本院合議庭裁定改由受命法官獨任進行簡式審判程序。
    理  由
一、上揭犯罪事實，業據被告乙○○於迭本院準備程序中及審理
    時均坦承不諱（見本院卷第十頁至第一四頁反面），並有臺
    北地檢署九十七年度偵字第一五六六三號、第二０一七五號
    案件，九十八年一月二十日告訴人詢問筆錄（見臺北地檢署
    九十八年度偵字第四八九七號卷第二頁至第四頁）在卷可佐
    、而被告前開之錄音筆確實錄有告訴人甲○○在詢問室外等
    候區報到時及詢問室內之談話內容乙情，復有上開錄音筆勘
    驗筆錄（見同上偵查卷第八頁至第九頁）及扣案之錄音筆一
    支在卷足憑。再審諸被告在臺北地檢署九十七年度偵字第一
    五六六三號、第二０一七五號案件，偵查程序中，以告訴代
    理人身分接受詢問時，攜帶已啟動錄音鍵之錄音筆進入詢問
    室，且其於進入詢問室前，即對該錄音筆錄製「九十八年一
    月二十號上午九點四十五分，臺北市○○路地檢署方慧貞恐
    嚇案開庭」，俟被告進入詢問室後，仍未關閉錄音功能乙情
    ，為被告所供認（見本院卷第十頁反面），核與上開錄音筆
    勘驗筆錄（見同上偵查卷第八頁至第九頁）相符，衡情，被
    告主觀上顯有竊錄他人非公開之談話之意思，而客觀上亦已
    竊錄告訴人在詢問室內非公開之談話，綜上，足認被告自白
    確與事實相符，堪以採信，本件被告犯行明確，應予依法論
    罪科刑。
二、次按，偵查，不公開之，刑事訴訟法第二百四十五條第一項
    定有明文，考其立法意旨在於顧及犯罪嫌疑人及被害人之隱
    私與名譽，並防止案情洩漏，使偵查程序得以順利進行，因
    之，當事人在偵查程序中，當享有合理之隱私權期待，是告
    訴人上開於臺北地檢署詢問室內之談話，應屬非公開之談話
    。是核被告所為，係犯刑法第三百十五條之一第二款無故以
    錄音竊錄他人非公開之談話罪。爰審酌被告以攜帶錄音筆進
    入臺北地檢署詢問室之方式竊錄告訴人非公開之談話，其所
    為已侵害告訴人個人隱私，且復於九十八年三月十日，本案
    偵查中檢察事務官詢問時，猶以預先準備之已開啟之錄音筆
    預藏於其長靴內圖謀錄音，然念其於犯罪後，在本院準備程
    序中及審理時業已坦承犯行不諱，態度尚可，暨其犯罪手段
    、生活狀況等一切情狀，量處如主文所示之刑，並諭知易科
    罰金之標準，以示儆懲。至扣案之白色錄音筆一支，屬被告
    所有，供本案竊錄告訴人非公開談話犯罪所用之物，為被告
    所自承（見本院具第十頁反面），爰依刑法第三十八條第一
    項第二款之規定，宣告沒收之，另上開錄音筆內竊錄內容之
    附著物，已因沒收上開錄音筆而包括在內，爰不另依刑法第
    三百十五條之三之規定為沒收之諭知，併此敘明。
據上論斷，應依刑事訴訟法第二百八十四條之一、第二百七十三
條之一第一項、第二百九十九條第一項前段，刑法第三百十五條
之一第二款、第四十一條第一項前段、第三十八條第一項第二款
，刑法施行法第一條之一第一項、第二項後段，判決如主文。
本案經檢察官賴秋萍到庭執行職務。
中    華    民    國    98    年    5    月    11     日
                  刑事第五庭    法  官  鄭昱仁
上正本證明與原本無異。
如不服本判決應於收受送達後10日內向本院提出上訴書狀，並應
敘述具體理由；其未敘述上訴理由者，應於上訴期間屆滿後20日
內向本院補提理由書（均須按他造當事人之人數附繕本）「切勿
逕送上級法院」。告訴人甲○○如對於本判決不服者，應具備理
由請求檢察官上訴，其上訴期間之計算係以檢察官收受判決正本
之日期為準。
                                書記官  宋德華
中    華    民    國    98    年    5    月    11     日
附錄本案論罪科刑法條：
中華民國刑法第315條
（妨害書信秘密罪）
無故開拆或隱匿他人之封緘信函、文書或圖畫者，處拘役或 3 千
元以下罰金。無故以開拆以外之方法，窺視其內容者，亦同。


司法院資訊處製作；財團法人民間司法改革基金會備份。
